【裁判字號】    92,交抗,37
【裁判日期】    920326
【裁判案由】    聲明異議
【裁判全文】
臺灣高等法院高雄分院刑事裁定                      九十二年度交抗字第三七號
    抗告人即
    受處分人  乙○○○○
    代 表 人  甲○○
右抗告人因違反道路交通管理處罰條例案件，不服臺灣屏東地方法院中華民國九十二
年二月二十五日裁定（九十二年度交聲字第一號），提起抗告，本院裁定如左：
    主  文
抗告駁回。
    理  由
一、原裁定認乙○○○○自民國八十九年一、二月間起即僱用梁曜智為司機，而梁曜
    智於九十一年六月二十日起因另案經吊扣駕駛執照，梁曜智竟於其駕照吊扣期間
    ，於九十一年十一月十一日十九時二分，駕駛乙○○○○之大貨車行經國道公路
    八號東向二點三公里處，經內政部警政署國道公路警察局第五隊員警查獲，以違
    規通知單（公警局交字第Ｚ00000000號）通知汽車所有人（即乙○○○
    ○）等情。乙○○○○代表人甲○○自承上情無異，並有梁曜智吊扣銷歷史情況
    列印資料一紙在卷可按，其受僱人梁曜智於任職及吊扣駕駛執照期間，仍無照駕
    駛乙○○○○之大貨車行駛於國道公路，經警查獲，亦有內政部警政署國道公路
    警察局舉發違反道路交通管理事件通知單影本在卷可按。乙○○○○於平日即應
    以適當之方法從事對其所僱用之司機是否持有合法駕照，盡其管理之義務，竟對
    所僱用之司機梁曜智自九十一年六月二十日遭吊扣之日起迄九十一年十一月十一
    日再次違規之日止，長達近五個月之久，未對司機梁曜智監督管理禁止其駕駛，
    依道路交通案件處理辦法第十九條規定，裁定駁回其異議之聲明。
二、抗告人抗告意旨略以：抗告人無法知悉所僱用之司機梁曜智何時因何原因吊扣駕
    駛執照。原審法院任意加重抗告人監督司機之責任，自非可取云云。
三、按汽車駕駛人駕駛執照吊扣期間駕駛聯結車、大客車、大貨車者，汽車所有人及
    駕駛人各處新台幣四萬元以上，八萬元以下罰鍰，並吊扣其汽車牌照三個月：：
    ：汽車所有人如已善盡查證駕駛人駕駛執照資格之注意，或縱加以相當之注意而
    仍不免發生違規者，汽車所有人不受本條之處罰。道路交通管理處罰條例第二十
    一條之一第一項第七款、第三項、第四項定有明文。又九十年一月二日前揭增訂
    道路交通管理處罰條例第二十一條之一之立法理由，其主要係因鑒於駕駛聯結車
    、大客車、大貨車者，其駕駛經驗、駕駛技術之要求應較小型車或機器腳踏車者
    為高，為確保其符合駕駛資格之責任爰增訂第一項予以規範。另為期課予汽車所
    有人責任，爰增訂第三項規定，對違反第一項規定之情形者，並吊扣其汽車牌照
    三個月。九十一年六月七日前揭條文第四項增訂理由認原條文目的在於嚇阻違規
    駕駛，並為加強大型車輛所有人如運輸業者管理駕駛人之責，增訂連帶處罰汽車
    所有人，實際執行卻窒礙難行，若駕駛人刻意隱瞞汽車所有人，使其無辜受罰，
    有失公平，駕駛人個人違規行為，吊扣汽車牌照，損害汽車所有人之權益，非屬
    合理。故修訂免除汽車所有人罰責，增訂第四項。又人民違反法律上義務而應受
    行政罰之行為，法律無特別規定時，雖不以故意為必要，仍須以過失為其責任條
    件，但應受行政罰之行為，僅須違反禁止規定或作為義務，而不以發生損害或危
    險為其要件者，即推定有過失，行為人不能舉證證明自己無過失時，即應受處罰
    （司法院大法官會議釋字第二七五號參照）。乙○○○○代表人甲○○既長期僱
    用梁曜智駕駛大貨車，平日即可藉監理機關以隨時查詢其所僱用之駕駛人其駕駛
    執照是否正常，以求達到管理上之目的，異議人自不得僅以其所僱用之司機於應
    徵時已出具駕駛執照，即認定受僱人司機將永久持有合法之駕照，其既無法舉證
    對梁曜智持有駕照已盡管理及督導之責，依前揭規定及司法院大法官會議解釋說
    明，自難脫免監督上過失之責。
四、經核原裁定，認事用法核無不合，抗人抗告意旨仍執陳詞，指摘原裁定不當，並
    無可取，本件抗告為無理由，應予駁回。
據上論結，應依道路交通案件處理辦法第二十六條，刑事訴訟法第四百十二條，裁定
如主文。
中    華    民    國      九十二      年      三      月     二十六   日
                              臺灣高等法院高雄分院刑事第四庭
                                  審判長法官  蕭權閔
                                        法官  陳吉雄
                                        法官  陳啟造
右正本證明與原本無異。
不得再抗告。
                                  法院書記官  白蘭
中    華    民    國      九十二      年      三      月     二十六   日


司法院資訊處製作；財團法人民間司法改革基金會備份。
